臺灣新竹地方法院刑事判決　　　　　　　 96年度訴字第489號
　　公　訴　人　臺灣新竹地方法院檢察署檢察官
　　被　　　告　甲○○
　　　　　　　　　　　　　號
　　選任辯護人　法律扶助基金會朱昭勳律師
上列被告因重傷害案件，經檢察官提起公訴（96年度偵字第3375
號），本院判決如下：
    主  文
甲○○使人受重傷，未遂，處有期徒刑壹年肆月。緩刑年。
    事  實
一、緣甲○○與乙○○為父子關係，乙○○（按係民國79年次）
    正值青少年之叛逆時期，並染有毒癮，多次向家中索取大量
    金錢花用，所用手段日益激烈，甚且涉有販賣毒品之嫌，甲
    ○○因此憂憤交加，卻未求助適當管道抒解情緒上壓力。迄
    於民國96年5月27日上午8時許，乙○○再度施用毒品後，向
    家中索取金錢花用，甲○○酒後情緒崩潰、無法抑制，眼看
    逆子難教，不得不出手教訓乙○○，其明知持菜刀朝人身之
    頭部、頸部揮砍，足以導致他人身體、健康重大不治或難治
    之重傷傷勢，仍在其位於新竹市○○區○○路228巷31弄21
    號住處1樓之餐桌旁，持廚房內之家用菜刀朝乙○○之頭部
    、頸部及右肩揮砍數刀，造成乙○○受有頭部3道、後頸部1
    道（長約13.5公分）、右肩1道開放性撕裂傷，旋經甲○○
    之妻羅賢珠、長子伍秉樺發現而上前制止甲○○即罷手，而
    乙○○經送醫急救後，頭皮、後頸部撕裂傷術後各縫合24
    針、10針，現已癒合、復原，尚無其他後遺症，並未對於乙
    ○○身體或健康造成重大不治或難治之重傷害結果。經警獲
    報前往現場處理，並扣得菜刀1把。
二、案經新竹市警察局第三分局報告臺灣新竹地方法院檢察署檢
    察官偵查起訴。
    理  由
甲、程序方面
    起訴書原記載被告甲○○涉犯刑法第271條第2項、第1項殺
    人未遂罪，嗣經公訴人提出補充理由書認「被害人乙○○受
    傷部位集中在頭、頸部，惟被害人乙○○遭被告甲○○砍傷
    後意識清楚，受傷部位經手術縫合後，住院4日即辦理出院
    ，有行政院衛生署新竹醫院、護理紀錄1份可證，足見被告
    所為，尚未對被害人乙○○生命造成重大危害，且被告與被
    害人乙○○為父子，被告因酒後（案發後測得其呼氣酒測值
    達0.39 mg/l）情緒失控，持菜刀揮砍被害人乙○○本意在
    於教訓被害人乙○○，經家人發現後即罷手未再續行持刀揮
    砍被害人乙○○，且事後深具悔意，業據被告供述在卷，足
    見被告並無致被害人乙○○於死之殺人犯意。然被害人乙○
    ○受傷之頭、頸部，均為人身體重要且脆弱之部位，一旦遭
    受傷害，將有致身體或健康重大不治或難治之重傷可能，足
    認被告仍具有致被害人乙○○重傷害之故意，惟被害人乙○
    ○自案發迄今尚未發生重傷害之結果」，並變更起訴法條為
    刑法第278條第3項、第1項重傷害未遂罪，合先敘明。
乙、實體方面
一、證據
（一）訊據被告甲○○對於事實欄所載之重傷害未遂犯行，於本
      院準備程序、審理中均自白認罪，並經證人即被害人乙○
      ○於警詢、偵查中指述、證述案發過程在卷可查（見偵字
      第3375號偵查卷第45至47、55至56頁），另經證人羅賢珠
      於警詢、偵訊中及證人伍秉樺於警詢中證述：聽聞爭吵聲
      後，發現被告手持菜刀、被害人渾身是血，立即勸阻被告
      、將被害人送醫急救等情在卷可參（見同上偵查卷第14至
      17、18至19、50-52頁）。
（二）又被害人乙○○受有頭部3道、後頸部1道（長約13.5公分
      ）、右肩1道開放性撕裂傷，經送醫急救，頭皮、後頸部
      撕裂傷術後各縫合24針、10針等情，有行政院衛生署新竹
      醫院出具之被害人病歷資料及診斷證明書在卷可稽（見同
      上偵查卷第59至85頁、本院卷）。復經本院於審理中當庭
      勘驗被害人傷勢結果：被害人頸部傷勢縫合已經復原，頭
      部傷勢已長毛髮，無法分辨、不太明顯，右肩部分有微細
      的縫合傷等情，業經記明筆錄在卷可按（見本院96年10月
      11日審理筆錄第6頁），並當庭拍照附卷；參以被害人當
      庭陳稱：傷勢現已縫合復原，沒有後遺症等語在卷可查（
      見本院96年10月11日審理筆錄第6頁）。
（三）被告應明知人之頭部、頸部係生命中樞，甚為脆弱，竟持
      菜刀朝此部位揮砍數刀，可認被告重傷害之犯意應為明確
      ，然被害人所受傷勢經術後縫合復原，並未對於被害人身
      體或健康造成重大不治或難治之重傷害結果，亦堪認定。
      從而，本案事證已臻明確，被告重傷害未遂之犯行，堪予
      認定，自應依法予以論罪科刑。
二、論罪科刑
（一）核被告所為，係犯刑法第278條第3項、第1項之重傷害未
      遂罪。
（二）又被告已著手於重傷害行為之實施，惟未生重傷害之結果
      ，依刑法第25條第2項之規定，按既遂犯之刑減輕之。
（三）爰審酌被告與被害人為父子關係，雖被告愛子之深，卻為
      被害人之不良行徑而自責之深，憂憤不已，長期壓抑，終
      至案發當天，因被害人之需索金錢無度、施用毒品、涉嫌
      販賣毒品等行徑，被告壓抑已久之悲憤情緒一觸即發，且
      因身處餐桌旁，就近拿取廚房內之家用菜刀，朝被害人揮
      砍數刀，為人父之被告會下此重手，可見心寒至極，檢審
      辯3方及被告、被告配偶、被害人進行本案，莫不為此家
      庭悲劇感慨萬千；併審酌被害人所受傷勢均已癒合、復原
      ，且於本案偵審中均為被告求情，明確表達不希望父親入
      監執行之意，本院亦認法律存在之目的，不在於為此家庭
      創造另1個絕境，暨審及被告犯後態度等一切情狀，本院
      認量處最低刑度仍嫌過重，爰依刑法第59條規定，遞減輕
      其刑，爰量處如主文所示之刑。
（四）末查，被告未曾因故意犯罪受有期徒刑以上刑之宣告，有
      臺灣新竹地方法院檢察署刑案資料查註紀錄表及臺灣高等
      法院被告前案紀錄表在卷足按，其因一時失慮致罹刑章，
      犯罪後坦承犯行，態度良好，經此次偵審程序，當知所警
      惕，信無再犯之虞，本院認其所受宣告之刑以暫不執行為
      適當，故依刑法第74條第1項第1款之規定，併予宣告緩刑
      3年，以啟自新。
三、扣案之菜刀1把，業據被告否認所有，辯稱：係妻舅從金門
    退伍時，購贈配偶之物，平常供家中廚房所用等語，本院查
    無其他積極證據足認扣案菜刀為被告所有之物，自不併予宣
    告沒收，附此敘明。
四、據上論斷，應依刑事訴訟法第299條第1項前段，刑法第278
    條第3項、第1項、第25條第2項、第59條、第74條第1項第1
    款，判決如主文。
本案經檢察官張凱絜到庭執行職務。
中　　華　　民　　國　　96　　年　　10　　月　　24　　日
                      刑事第三庭審判長法　官    賴淑敏
                                      法　官    林惠君
                                      法　官    黃美文
以上正本證明與原本無異。
如不服本判決應於收受本判決後10日內向本院提出上訴書狀，其
未敘述上訴理由者，並得於提起上訴後10日內向本院補提理由書
狀 (均須按他造當事人之人數附繕本)「切勿逕送上級法院」。
中　　華　　民　　國　　96　　年　　10　　月　　24　　日
                                      書記官    陳怡芳
附錄本案論罪科刑所適用法條全文：
刑法第278條：
使人受重傷者，處5年以上12年以下有期徒刑。
犯前項之罪因而致人於死者，處無期徒刑或7年以上有期徒刑。
第1項之未遂犯罰之。
